臺灣高等法院臺南分院刑事裁定
再審聲請人
即受判決人 甲○○
上列聲請人因偽造文書案件，對於本院９３年度上訴５８２號中
華民國９３年９月１６日確定判決（臺灣嘉義地方法院９３年度
訴字第３４號），聲請再審，本院裁定如下：
      主      文
再審之聲請駁回。
      理      由
一、聲請意旨略稱：聲請人偽造文書案件判決確定，因發現確實
    之新證據，依刑事訴訟法第四百二十條第一項第六款規定聲
    請再審：主張，(一)原判決以證人李正雄之證言認為被告確
    有出售房屋予被害人，證明力顯屬不足，按證人李正雄之證
    言至多只能證明黃美惠曾持被告之印鑑等相關文件，委託代
    書辦理系爭房屋買賣事宜，無法證明被告確有出售系爭房屋
    予黃美惠，被告前曾與父親商議，將系爭房屋出賣，卻遭父
    親責罵，父子二人嚴重口角，父親即要求收回被告名下之系
    爭房，被告一氣之下亦立即將本人印章、印鑑證明、所有權
    狀、租賃契約書交給父親，並舉家遷移嘉義，兩造之父親黃
    飛鳶應知詳情，並得證明被告一氣之下是將印章、印鑑證明
    、所有權狀、租賃契約書交給父親，而非出售房屋予黃美惠
    。黃飛鳶於審判即已存在，為審理時所不知悉，而不及調查
    至其後始發現，符合新證據之要件。（二）若可證明房屋並
    無出售予黃美惠，自無抵銷之說，且９３年月１２日下午２
    時３０分田法官拿出二張影印平面借據和支票一張給被告看
    ，當庭被告有向法官說不是二張借據影本及甲○○簽字號寄
    的，可知黃美惠所提出者與卷內資料不符尚有查證必要，顯
    足以動搖原來有罪確定判決。為此檢附上開人證懇請准以再
    審云云。
二、按刑事訴訟法第四百二十條規定第一項第六款規定，有罪之
    判決確定後，因發現確實之新證據，足認受有罪判決之人應
    受無罪、免訴、免刑或輕於原判決所認罪名之判決者，得為
    受判決人之利益，得聲請再審。再審為排除確定判決認定事
    實違誤所設之救濟途經，其目的在發現實體真實，故所謂發
    現確實之新證據，需該證據具有「嶄新性」與「顯著性」，
    亦即該證據除於事實審法院判決前已經存在，為法院、當事
    人所不知，不及調查斟酌，至其後始發現者外，尚須顯然可
    認足以動搖原有罪確定判決，並應為無罪、免訴、免刑或輕
    於原判決罪名之判決者，始足當之。且就新證據之本身形式
    上觀察，必該證據毋須經調查程序，顯然可認為足以動搖原
    確定之判決者而言（最高法院四十年台抗字第二號判例參照
    ）。又刑事訴訟法第四百十三條第一項第六款所謂確實之新
　　證據，固非以絕對不須經過調查程序為條件，然必須可認為
  　確實足以動搖原確定判決，而為受判決人有利之判決者為限
    ，若僅係他人於事後追述當時所見情形之空洞言詞，而顯然
    不足以推翻原確定判決所憑之證據者，即非該款所謂確實之
    新證據。（最高法院33年抗字第70號判例）
三、經查：本院就被告有無賣屋予黃美惠一節，業經詳加調查，
    並載明於判決書理由一之（二），茲節錄如下：
　  （二）第查，被告確於八十六年一月間，以三百萬元將系爭
　　　房屋出賣予被害人黃美惠，被害人黃美惠要求被告甲○○
  　　將上開五十萬元之債務抵銷，惟被告甲○○僅願抵銷其中
    　之三十萬元，遂將上開借據上之「伍拾」二字劃上「╳」
      加以刪去，並在該刪去處旁改寫「貳拾」二字，再將該借
      據交還予被害人黃美惠等情，亦據被害人於偵查中及原審
      審理時指證明確（分別見上開發查卷第三七、三八、五四
      、五五頁；原審卷第四五、四六頁九十三年四月二十八日
      審判筆錄），並經證人即辦理系爭房屋買賣事宜之代書李
      正雄於偵查中證述屬實（見上開他字卷第三九頁），復有
      系爭房屋之買賣契約書、臺灣嘉義地方法院八十六年度公
      字第二○五○四號公證書、借據影本各乙份附卷可徵（見
      上開發查卷第六三至六五頁、第十四頁），堪認被害人所
      指尚非無據。被告雖堅稱未出售系爭房屋予被害人，然經
      臺灣嘉義地方法院檢察署檢察官將如附表一所示之借據原
      本、被告之印章一枚、被告之印鑑證明一份、上開公證書
      、系爭房屋之抵押權設定契約書等資料送請法務部調查局
      鑑定後，其鑑定結果為：「一、甲○○印章實物乙枚；所
      蓋『甲○○印』印文依來函編號編為甲類鑑定資料。二、
      83、７、30借據原件乙紙；其上『甲○○印』印文均編為
      乙類鑑定資料。三、臺灣省嘉義市東區戶政事務所92、１
      、30印鑑證明原件乙紙；其上『甲○○印』印文編為丙類
      鑑定資料。四、臺灣嘉義地方法院86年度公字第20504公
      證書正本所附86、１、22買賣所有權移轉契約書原件上『
      甲○○印』印文均編為丁類鑑定資料。五、85、5、2土地
  　　建築改良物抵押權設定契約書及附件其他特約事項原件各
    　乙紙；其上『甲○○印』印文均編為戊類鑑定資料。經特
      徵比對及重疊比對之鑑定方法，甲類印文與乙類、丙類、
      丁類、戊類印文均相同。」等情，有法務部調查局九十二
      年六月十八日調科貳字第○九二○○一九五三○○號鑑定
      通知書影本乙紙在卷可稽（見上開他字卷第四六頁），則
      在系爭房屋買賣所有權移轉契約書上之『甲○○印』之印
      文確係被告所有之情下，可見被告所辯未出賣系爭房屋予
      被害人乙情，顯與實情不符，尚難遽信；又被告所辯伊於
      八十六年一月間時人在大陸，不可能將系爭房屋出賣予被
      害人乙節，經查：被告於八十五年十月二十八日入境後，
      於八十六年二月十二日始出境，有入出境查詢結果乙紙附
      卷可參（見原審卷第五五頁），是被告所辯要與原審查詢
      結果相左，顯徵情虛，更可證被害人所陳與被告簽訂系爭
      房屋買賣契約之時間係八十六年一月間等語，核與事實相
      符，足以採信；再參以被告於偵查中尚且稱：「黃美惠沒
      有三十萬給我訂金，是到台中清償抵押債務時才決定要賣
      給她三百萬元」等語（見上開他字卷第一八頁），足見被
      告確有將系爭房屋賣予被害人，及為抵銷其中之三十萬元
      ，遂將上開借據上之「伍拾」二字劃上「╳」加以刪去，
      並在該刪去處旁改寫「貳拾」二字，再將該借據交還予被
      害人黃美惠等情，應堪認定。」
四、綜上所述，原判決認聲請人有賣房屋予其黃美惠，尚非僅以
    代書李正雄一人之證詞，尚參酌被害人之指述，買賣契約書
    、公證書、借據影本、印鑑證明、並送法務部調查局鑑定，
    及聲請人在偵查中之供述，所為之綜合判斷。聲請人聲請意
    旨指判決以代書李正雄證言即認被告有出售房屋予黃美惠云
    云，顯有誤解，況證人黃飛鳶亦僅能證明被告曾拿上開資料
    予黃飛鳶，尚非可直接證明有無出售房屋予黃美惠，準此，
    聲請人所提之「新證據」尚難認為確實足以動搖原確定判決
    ，而為受判決人有利之判決，且證人黃飛鳶充其量僅係他人
    於事後追述當時所見情形之空洞言詞，而顯然不足以推翻原
    確定判決所憑之證據，是聲請人所提之證據，自非為聲請再
    審之新證據。聲請人以上開證據認係確實之新證據，提起再
    審聲請，為無理由，應予駁回。
五、據上論斷，依刑事訴訟法四百三十四條第一項，裁定如主文
    。
中　　華　　民　　國　　94　　年　　3　　月　　29  　日
                  刑事第六庭    審判長法　官  蔡崇義
                                      法　官  董武全
                                      法　官  侯明正
以上正本證明與原本無異。
如不服本裁定，應於收受送達後五日內向本院提出抗告狀。
　　　　　　　　　　　　　　　　　　　書記官  李育儒
中　　華　　民　　國　　94　　年　　3 　　月　　29　　日
